【裁判字號】    89,苗小,66
【裁判日期】    891009
【裁判案由】    侵權行為損害賠償
【裁判全文】
臺灣苗栗地方法院民事小額判決  八十九年度苗小字第六六號
    原      告  乙○○
    被      告  甲○○
右當事人間請求侵權行為損害賠償事件，本院判決如左：
    主    文
被告應給付原告新台幣柒萬元，及自民國八十九年四月十六日起至清償日止，按年息
百分之五計算之利息。
訴訟費用新臺幣壹仟零肆拾捌元由被告負擔。
本判決得假執行。
    事實及理由
一、原告之聲明：如主文第一項所示。
二、事實摘要：
    原告起訴主張：被告係訴外人邱譽盛、邱鋒盛之法定代理人，緣邱譽盛、邱鋒盛
    與訴外人羅亭婷、羅健瑋於民國八十九年二月一日晚上八時許，在苗栗縣銅鑼鄉
    中平村十二鄰一六三之一號訴外人羅士全（羅亭婷、羅健瑋之法定代理人）宅前
    馬路燃放鞭炮，竟將鞭炮射入原告所有坐落苗栗縣銅鑼鄉中平村十二鄰一六三之
    八號住宅三樓內，造成該樓層發生火災，致原告所有之傢俱設備等物毀損，共受
    有新台幣（下同）二十四萬六千九百元之損害。按依民法第一百八十五條第一項
    規定，數人共同不法侵害他人之權利者，連帶負損害賠償責任。不能知其中孰為
    加害人者，亦同。查訴外人邱譽盛、邱鋒盛、羅亭婷、羅健瑋於前揭時地燃放鞭
    炮，致原告受有損害，而渠等於嗣後互諉責任，彼此指責係對方發射鞭炮，自應
    負連帶損害賠償責任。又訴外人邱譽盛、邱鋒盛、羅亭婷、羅健瑋均係限制行為
    能力人，依民法第一百八十七條第一項之規定，被告及訴外人羅士全自應分別與
    邱譽盛、邱鋒盛及羅亭婷、羅健瑋連帶負損害賠償責任。茲訴外人羅士全就其子
    女應賠償之部分已於八十九年三月六日與原告在苗栗縣銅鑼鄉公所調解委員會達
    成調解，賠償原告七萬元，而被告迄今仍拒不賠償，爰依侵權行為之法律關係，
    請求被告給付原告七萬元，及自起訴狀繕本送達翌日即八十九年四月十六日起至
    清償日止，按年息百分之五計算之法定遲延利息等語。被告則以被告之子邱譽盛
    、邱鋒盛僅係在旁觀看羅亭婷、羅健瑋二人點放鞭炮，鞭炮既非被告之子所有，
    亦非被告之子燃放，自無要求被告賠償之理，又原告並無地面磁磚、樓梯扶手、
    鋁門窗、牆面油漆、冷氣機、床組、電腦、窗簾等物品受損，縱認原告前揭物品
    受損，亦應依民法第一百九十六條規定扣除折舊金額，且原告前述損害已由訴外
    人羅士全全數賠償完畢等語，資為為抗辯。
三、法院之判斷：
（一）本件原告主張被告係訴外人邱譽盛、邱鋒盛之法定代理人，邱譽盛、邱鋒盛與
      訴外人羅亭婷、羅健瑋於八十九年二月一日晚上八時許，在苗栗縣銅鑼鄉中平
      村十二鄰一六三之一號訴外人羅士全宅前馬路燃放鞭炮，將鞭炮射入原告所有
      坐落苗栗縣銅鑼鄉中平村十二鄰一六三之八號住宅三樓內，造成該樓層發生火
      災，致原告所有之傢俱設備等物毀損，共受有二十四萬六千九百元之損害之事
      實，業據提出與所述相符之估價單一紙、統一發票三紙、免用發票收據一紙、
      現場照片四十張為證，並經證人謝次郎、黃文世、羅濟森到庭證述無訛，且經
      本院依職權調閱本院八十九年度兒調字第六號少年事件卷宗，原告所有前開住
      宅之火災係因人為燃放爆竹不慎引起，燒燬房間內之窗簾、電腦、床舖、衣櫃
      等物品及牆壁被燻黑，業經苗栗縣消防局調查屬實，製有苗栗縣消防局火災原
      因調查報告書附於該卷宗，而被告之子邱譽盛、邱鋒盛確於前揭時地與訴外人
      羅亭婷、羅健瑋一起燃放爆竹，並非僅在旁觀看等情，亦據訴外人羅亭婷、羅
      健瑋於警訊中供陳綦詳，且證人詹德森於警訊及本院訊問中均證稱看見被告之
      子邱譽盛、邱鋒盛與羅亭婷、羅健瑋等四人均手持點燃爆竹之香枝無訛，堪信
      原告上開之主張為真實可採。被告空言否認其子邱譽盛、邱鋒盛於前揭時地未
      燃放鞭炮，及否認原告所有之前揭物品受有損害云云，均無可採。
（二）按因故意或過失，不法侵害他人之權利者，負損害賠償責任；數人共同不法侵
      害他人之權利者，連帶負損害賠償責任。不能知其中孰為加害人者，亦同，民
      法第一百八十四條第一項前段、第一百八十五條第一項分別定有明文。訴外人
      羅亭婷、羅健瑋、邱譽盛、邱鋒盛於上開時地一起燃放鞭炮之際，本應注意勿
      將鞭炮射入他人住宅，以避免危險之發生，詎渠等應注意，且依當時情形並無
      不能注意之情形，竟疏未注意將鞭炮射入原告所有住宅，致原告所有之前開物
      品毀損，則渠等均有過失甚明，而原告所有物品之受損既因渠等之過失行為所
      致，二者間復有相當因果關係，自屬共同侵權行為，依上開規定自應連帶負損
      害賠償責任。又無行為能力人或限制行為能力人，不法侵害他人之權利者，以
      行為時有識別能力為限，與其法定代理人連帶負損害賠償責任，民法第一百八
      十七條第一項前段定有明文；本件被告係邱譽盛（七十八年十月五日出生）、
      邱鋒盛（七十九年十月十一日出生）之法定代理人之事實，為被告所不爭執，
      並經本院調閱本院八十九年度兒調字第六號少年事件卷宗查明無訛，則被告自
      應就其子邱譽盛、邱鋒盛上開行為所造成之損害負連帶賠償之責，是原告據以
      請求被告賠償，自屬有據，應予准許。被告雖以原告所受損害業據訴外人羅士
      全即羅亭婷、羅健瑋之法定代理人賠償完畢，原告無權向被告求償等語置辯，
      惟查，原告與訴外人羅士全於八十九年三月十六日於苗栗縣銅鑼鄉公所調解委
      員會成立之調解，僅係就訴外人羅士全應負責之部分調解，並未免除被告之賠
      償責任等情，業據證人即苗栗縣銅鑼鄉公所調解委員會主席涂月眉到庭證述屬
      實，被告前開所辯，顯無可採。
（三）次按不法毀損他人之物者，應向被害人賠償其物因毀損所減少之價額，修正前
      民法第一百九十六條定有明文。而物被毀損時，被害人除得依民法第一百九十
      六條規定請求賠償外，並不排除民法第二百十三條至第二百十五條之適用。依
      民法第一百九十六條請求賠償物被毀損所減少之價額，得以修復費用為估定之
      標準，但以必要者為限，例如修理材料以新品換舊品，應予折舊（最高法院七
      十七年五月十七日，七十七年度第九次民事庭會議決議可資參照）。本件原告
      主張其所有住宅因前開火災致其所有之傢俱設備等物毀損，共受有二十四萬六
      千九百元之損害之事實，業據提出與所述相符之估價單一紙、統一發票三紙、
      免用發票收據一紙、現場照片四十張為證，並經證人謝次郎、黃文世、羅濟森
      到庭證述無訛，而依原告所有住宅受損之情形及市場行情及當前工資水準等情
      觀之，應認原告前揭支出之修復費用，無滲水膨脹之虞，亦堪稱合理，自堪憑
      信。被告所辯原告前揭物品所受損害，應依民法第一百九十六條規定扣除折舊
      金額等語，依前揭規定固非無據，惟查，應予折舊部分僅係修理材料部分，工
      資部分之支出無所謂折舊之扣除，茲原告共計受有二十四萬六千九百元之損害
      已如前述，扣除其已自訴外人羅士全獲償之七萬元外，尚有十七萬六千九百元
      部分未獲賠償，而依原告所提估價單所載廢棄物清運及牆面油漆部分之工資支
      出已近九萬元，則原告僅就七萬元部分請求被告賠償，自無再予折舊之必要。
（四）從而，原告依據侵權行為之法律關係，請求被告賠償七萬元，及自起訴狀繕本
      送達翌日即自八十九年四月十六日起至清償日止，按年息百分之五計算之利息
      ，洵屬正當，應予准許。
（五）本件係依小額訴訟事件所為被告敗訴之判決，應依職權宣告假執行。
四、據上論結，本件原告之訴為有理由，依民事訴訟法第七十八條、第四百三十六條
    之二十，判決如主文。
中      華      民      國    八十九    年      十      月      九      日
                                  臺灣苗栗地方法院苗栗簡易庭
~B法      官  王萬金
右為正本係照原本作成。
如對本判決上訴，須於判決送達後廿日內向本院提出上訴狀。
~B法院書記官  姚錫鈞
中      華      民      國    八十九    年      十      月      九      日


司法院資訊處製作；財團法人民間司法改革基金會備份。
